【裁判字號】    96,易,1541
【裁判日期】    970709
【裁判案由】    傷害
【裁判全文】
臺灣臺南地方法院刑事判決              96年度易字第1541號
公  訴  人  臺灣臺南地方法院檢察署檢察官
被      告  乙○○
上列被告因傷害案件，經檢察官提起公訴（96年度偵續字第78號
），本院判決如下：
    主  文
乙○○無罪。
    理  由
一、本件公訴意旨略以：被告乙○○係另案被告楊素真在臺南縣
    永康市○○○路二○三巷十二號「兵仔市場」某攤位僱用之
    員工；楊素真與告訴人甲○○均在上開「兵仔市場」內經營
    攤位。被告於民國九十五年十月二十五日凌晨四時三十二分
    許，在上開「兵仔市場」內，見楊素真與告訴人因市場攤位
    糾紛發生爭執，竟與楊素貞基於共同普通傷害之犯意聯絡，
    由被告以腋下夾住告訴人左手，另楊素真則架住告訴人右手
    ，一同將甲○○壓制在地拖行，隨後楊素真又徒手用力拉扯
    告訴人頭髮（綽號「阿麗」之楊素真涉嫌傷害部分，業經臺
    灣臺南地方法院檢察署檢察官另案聲請簡易判決處刑），致
    告訴人受有頭部外傷、前額擦傷、下巴挫傷、右上臂挫傷、
    左手腕瘀血、右小腿挫傷、左膝擦傷等傷害，因認被告涉犯
    刑法第二百七十七條第一項之傷害罪嫌等語。
二、按犯罪事實應依證據認定之，無證據不得認定其犯罪事實；
    不能證明被告犯罪者，即應諭知無罪之判決，此刑事訴訟法
    第一百五十四條第二項、第三百零一條第一項分別定有明文
    。另按告訴人之告訴，係以使被告受刑事訴追為目的，是其
    陳述是否與事實相符，仍應調查其他證據，以資審認，不得
    僅憑告訴人之指訴遽令被告入罪；且告訴人之指訴，須無瑕
    疵可指，且就其他方面調查，又與事實相符，始足採為認定
    犯罪事實之憑證（最高法院三十年度上字第八一六號、五十
    二年度臺上字第一三○○號判例意旨參照）。再按認定不利
    於被告之事實，須依積極證據，苟積極證據不足為不利於被
    告事實之認定時，即應為有利於被告之認定，更不必有何有
    利之證據；認定犯罪事實所憑之證據，雖不以直接證據為限
    ，間接證據亦包括在內，然而無論直接或間接證據，其為訴
    訟上之證明，須於通常一般之人均不致有所懷疑，而得確信
    為真實之程度者，始得據為有罪之認定，倘其證明尚未達於
    此一程度，而有合理性懷疑存在時，即不得遽為被告犯罪之
    認定（最高法院七十六年度臺上字第四九八六號判例意旨參
    照）。
三、本件公訴意旨認被告涉有上開犯行，無非以告訴人於警詢及
    偵查中之指訴、在場證人丙○○於偵查中之證詞、告訴人所
    提出之國立成功大學附設醫院（下簡稱成大醫院）診斷證明
    書一紙及案發當日「兵仔市場」監視錄影光碟一片等為其主
    要論據。訊據被告固坦承其係另案被告楊素真所僱用之員工
    ，楊素真與告訴人發生爭執及扭打時，其確有在場等情，惟
    堅決否認有何公訴意旨所指之傷害犯行，辯稱：當天伊在「
    兵仔市場」內工作，看到楊素真抓住告訴人的頭髮，就過去
    她們二人中間將楊素真的手扳開，伊只是去勸架，並無與楊
    素真共同傷害告訴人的意思等語。經查：
(一)另案被告楊素真於九十五年十月二十五日凌晨四時三十二分
    許，在「兵仔市場」內，因攤位之糾紛，出手毆打告訴人成
    傷乙節，迭經告訴人於警詢、偵查及本院審理時均證述明確
    ，且為證人即另案被告楊素真所不否認（見九十五年十二月
    二十三日警詢筆錄及九十六年三月二十一日偵訊筆錄），復
    有告訴人提出之成大醫院診斷證明書一紙附卷可資佐證，告
    訴人此部分指訴與事實相符，堪以採信。
(二)告訴人於警詢、偵查及本院審理時，固堅指被告亦有於上揭
    時、地，與楊素真共同毆打伊成傷等情，其於警詢中證稱：
    九十五年十月二十五日四時三十二分，在永康市○○街一一
    八巷十七號「兵仔市場」內遭人傷害。伊在「兵仔市場」內
    經營卡拉ＯＫ店，因為伊擺放一張桌子在攤位前，引起攤位
    前一家賣雞肉的老闆娘，綽號叫「阿麗」不滿，她先將伊放
    在店前裝菜的三個箱子推倒，於是伊就把左手放在她的肩膀
    對她說，「阿麗」不要這樣子，然後她就用她的手抓伊的頭
    髮將伊壓倒在地，然後有二名男子加入對伊拳打腳踢，伊倒
    地後他們還繼續打伊，「阿麗」就用台語說：「這邊有監視
    器，呷她拖去旁邊，呷打乎死」，於是伊被打到昏倒，他們
    把伊拖到旁邊再對伊拳打腳踢，旁邊有一個人出來將他們拉
    開，伊又喊「救命」，他們才沒有繼續打伊，伊被打了約十
    多分鐘；伊被打後，警方到現場盤查綽號「阿麗」的女子姓
    名是楊素真，另二名男子沒有在現場，其中一名男子是楊素
    真的兒子，另一名是楊素真雞肉攤位僱用員工；伊的頭部有
    外傷、前額擦傷、下巴受傷、右上臂挫傷、左手瘀傷、右小
    腿挫傷、左膝擦傷等語（見警卷第十二頁至十四頁）；於偵
    查中證述：九十五年十月二十五日凌晨四時三十二分，在「
    兵仔市場」內，因為攤位糾紛，「阿麗」先打伊，她打完後
    ，她兒子黃聖達徒手打伊，後又用腳踢伊，被告也徒手毆打
    伊，他們三人都徒手毆打伊；當時伊與楊素真吵架，之後楊
    素真就罵伊，而且要拉伊的耳朵，當時楊素真有把伊拖到旁
    邊，黃聖達有用腳踢伊，之後被告靠過來打伊的頭等語（見
    九十六年度核交字第一○八四號偵查卷第四頁、九十六年度
    偵續字第七八號偵查卷第十六頁），並提出案發當天「兵仔
    市場」之監視錄影光碟一片為證。其復於本院審理時堅指：
    被告有扳伊的手，並打伊的後頸部；被告一手抓著伊，一手
    打伊，伊不知道被告為何要打伊；被告沒有要勸架，他如果
    要勸架，應該把伊跟楊素真母子分開，被告過來伊身邊沒有
    勸架，還扳伊的手並打伊等語（見本院卷第三十三頁、第三
    十五頁、第三十七頁）。
(三)然查，告訴人於本院審理時復證稱：伊遭被告毆打之地點，
    係在伊與楊素真攤位中間的走道，亦即「兵仔市場」內裝設
    之監視器可以拍攝到的位置，且被告過來打伊三、四下之後
    即離開，伊之後遭楊素真母子拖到證人丙○○攤位前之走道
    處，即監視器無法拍攝到的位置繼續毆打時，被告並未參與
    等情甚詳（見本院卷第四十五頁、第四十六頁至四十七頁）
    。而經本院當庭勘驗告訴人所提出之上開監視錄影光碟結果
    ，亦僅見另案被告楊素真確有拉扯告訴人致告訴人倒地，及
    被告確有自其攤位走到告訴人遭楊素真毆打之走道，並積極
    介入告訴人與楊素真二人之間，然因當事人之肢體動作頗大
    、場面混亂，且礙於監視器裝設之位置及角度，以致於監視
    器所拍攝之畫面無法明確辨別被告究有無出手毆打告訴人之
    行為，此有本院九十七年五月二十一日勘驗筆錄一份在卷可
    憑，故依上開監視錄影畫面，尚無從認定被告確有共同傷害
    告訴人之犯行。且衡之常情，倘若被告確有與楊素真共同傷
    害告訴人之故意，被告從其攤位走到告訴人與楊素真發生拉
    扯之走道時，何須介入二人身體之間，而將自己身體置於告
    訴人與楊素真之正面（見本院卷第二十頁），任令楊素真可
    能誤擊自己之理！復參以被告及告訴人均表示在案發之前與
    對方不太認識，亦無過節（見本院卷第四十八頁、第五十三
    頁），執此，被告辯稱：伊僅是過去勸架，並無毆打告訴人
    乙節，尚非全然無據。
(四)證人丙○○雖於警詢中證述：案發當天，伊在「兵仔市場」
    工作時，聽見有人吵架的聲音，伊探頭看見楊素真與她兒子
    （即黃聖達）及她所僱用的一名男子（即被告）三人站在那
    裡，過約一分鐘後，伊聽見告訴人喊「救人喔！救人喔！」
    ，伊立即探頭看見被告用雙手架住告訴人右手，楊素真用右
    手抓告訴人的頭髮，從北往南方向緩慢移動靠近伊的攤位前
    面，黃聖達由後跟來，伊見狀立即將他們架開，他們才停止
    動作等語（見九十五年十月三十日警詢筆錄）；復於偵查中
    證稱：案發當天，伊在準備擺攤工作時，聽到告訴人在喊救
    命，隨後伊走出去查看，就看到被告用腋下夾住告訴人左手
    ，楊素真則用一手捉住告訴人頭髮，一手架住告訴人右手，
    當時被告與楊素真都是用手將告訴人壓制在地拖行，且楊素
    真很用力去捉告訴人的頭髮等語（見九十六年九月二十八日
    偵訊筆錄）。姑不論證人丙○○於警詢中先是證述：被告係
    以雙手架住告訴人右手，另楊素真則以右手抓住告訴人的頭
    髮，從北往南方向緩慢移動靠近其攤位；後於偵查中又證稱
    ：被告係以腋下夾住告訴人左手，另楊素真用一手捉住告訴
    人頭髮、一手架住告訴人右手，將告訴人壓制在地拖行等情
    ，前後之證詞已有不一致。證人丙○○前所證述之被告有與
    楊素真，以手將告訴人壓制在地拖行，或緩慢移動靠近其攤
    位各節，更與告訴人於本院審理時所指訴之被告過來打伊三
    、四下之後即離開，伊之後是遭楊素真母子二人拖到證人丙
    ○○攤位前之走道繼續毆打乙情（見本院卷第四十六頁、第
    四十七頁），顯然不符。
(五)按人之記憶常會因個人對事物之理解力、專注力、智識程度
    或年齡大小而有所差別，另證人亦可能因個人所處角度、位
    置或距離之不同，而對於同一事物之見聞有不同之證述，特
    別是很多事件是在證人毫無預期之狀態下所發生，自無從期
    待證人於事後能回憶事發之狀況全貌。參以，本院於準備程
    序期日數次撥放案發當天「兵仔市場」之監視錄影光碟進行
    勘驗之結果，因在場人之肢體動作頗大、場面混亂，亦只見
    被告確有以身體介入楊素真與告訴人間之舉動，然尚無法清
    楚判斷被告究有無出手毆打告訴人，業如前述，準此，雖證
    人丙○○曾近距離目擊被告、楊素真、黃聖達及告訴人等人
    發生衝突，然以案發當時如此倉卒短暫之時間及混亂之場面
    下，證人丙○○是否可清晰辨別被告究係出於共同毆打或勸
    架之目的而介入告訴人與楊素真二人之間，尚屬有疑；另告
    訴人固為親身經歷本件傷害事件之人，惟依依告訴人上開證
    詞及本院勘驗監視錄影光碟結果可知，被告介入告訴人與楊
    素真二人之間後不久，隨即離開，由此可見被告當時並未成
    功將告訴人與楊素真二人分開，則告訴人是否在此情境下，
    因而認定被告當時所為之肢體動作，其目的並非勸架，而是
    幫助楊素真，並非無可能，自不能遽為不利於被告之認定。
四、綜上所述，被告自警詢、偵查、乃至本院審理中，均堅決否
    認有與另案被告楊素真共同傷害告訴人之犯行，而依本院調
    查所得，被告固曾在另案被告楊素真與告訴人發生衝突之際
    ，有積極介入楊素真與告訴人二人間之舉動，然既無法排除
    被告係出於勸架之意思而為之可能性，則本件既有如此合理
    之懷疑存在，即無從使本院得被告有罪之確信。此外，本院
    復查無其他積極證據足認被告涉有上開犯行，揆諸前開規定
    及判例意旨，既不能證明被告犯罪，自應為被告無罪判決之
    諭知。
據上論斷，應依刑事訴訟法第三百零一條第一項，判決如主文。
本案經檢察官丁○○到庭執行職務。
中    華    民    國    97    年    7     月    9     日
                  刑事第六庭    法  官  孫淑玉
以上正本證明與原本無異
如不服本判決應於收受本判後10日內向本院提出上訴書狀，並應
敘述具體理由。如未敘述上訴理由者，應於上訴期間屆滿後20日
內向本院補提理由書狀（均須按他造當事人之人數附繕本）「切
勿逕送上級法院」。
                                書記官  馬愛君
中    華    民    國    97    年    7     月    9     日


司法院資訊處製作；財團法人民間司法改革基金會備份。
